臺灣高等法院刑事判決　　　　　　　　　　　　九十二年度上更(一)字第八五０號
　　上　訴　人
　　即　被　告　乙○○
　　選任辯護人　俞兆年律師
　　選任辯護人　曾冠棋律師
右上訴人因毒品危害防制條例案件，不服臺灣士林地方法院八十九年度訴字第四一三
號，中華民國九十年三月二十日第一審判決（起訴案號：臺灣士林地方法院檢察署八
十九年度偵字第四二七二號），提起上訴，經最高法院第一次發回更審，本院判決如
左：
    主  文
原判決撤銷。
乙○○販賣第二級毒品，處有期徒刑壹年玖月。
販賣第二級毒品所得新台幣壹仟元沒收，如全部或一部不能沒收時，以其財產抵償之
。
    事  實
一、乙○○於民國八十八年七月初某日，在台北縣淡水鎮○○街二四巷四之三號住處
    ，適有綽號「明利」之不詳姓名年籍男子無償送予第二級毒品安非他命一小包（
    零點五公克），洽為丙○○來訪查知，而要求以新台幣（下同）三千元購買，詎
    乙○○竟意圖營利，而予同意，並將該包安非他命販賣予丙○○，並於八十九年
    年初三，收受丙○○持付之部分價款一千元。嗣於八十九年四月二十二日二十三
    時三十分許，在台北縣淡水鎮○○街○段二十號三樓，乙○○因持有安非他命及
    吸食器為警當場查獲，於警訊時，在其上開販賣犯行未為任何有偵查犯罪職權之
    公務員已知悉前，當場向警員自首上開其販賣第二級毒品安非他命予丙○○之情
    事，並接受裁判，而悉上情。
二、案經台北縣政府警察局淡水分局報請台灣士林地方法院檢察署檢察官偵查起訴。
    理  由
一、訊據被告固不諱言丙○○有提及要以三千元買安非他命，及伊交付安非他命之事
    實，惟否認有何販賣安非他命犯行，辯稱：沒有賣，警詢並未說販賣，筆錄記載
    不實，而在偵訊及原審講賣三千，意思是丙○○要以三千元買等語，經查：被告
    八十九年四月二十三日警訊筆錄載為：「有一位綽號叫明利，真實姓名不清楚，
    約一年前拿約零點五公克安非他命送給我，然後有一叫婷婷（指丙○○）的女子
    於八十八年七月份，詳細日期不清楚，約晚上七、八點知道我有這包安非他命，
    所以就到我檳榔攤向我買，但講好參仟元，但最後只拿壹仟元給我而已」（偵卷
    第五頁背面），本院於九十三年一月十三日勘驗該警詢錄音帶是稱：我沒賣安非
    他命，一個叫婷婷的他知道我有安非他命，說我沒銷售管道，要我三千元賣他，
    就拿走，一去就沒回來，在今年初三，在路上遇到，就拿一千給我，說其他再還
    我等語（更(一)卷第四二至四四頁），有勘驗筆錄在卷可參，是警詢筆錄之記載，
    與錄音帶之內容，就何時拿到一千元等細節雖略有出入，然其全意旨是以三千元
    販賣毒品並無不同，是被告辯稱警詢筆錄記載不實等語，尚難遽採，且被告於偵
    查中稱：「她（丙○○）來找我問我，我就給她，是八十八年七月初，她到我淡
    水住處拿一小包安非他命，講好代價三千元，但最後她只給我一千元，餘二千元
    到現在尚未給」（偵卷第十七頁背面），「賣丙○○只有八十八年七月初那一次
    ，他（指丙○○）自己主動出價三千元，我就說隨便你」等語（偵卷第三三頁）
    ，於原審亦稱「當初是講好三千元，但交易當時並無現金交易，一年後在路上遇
    到他（指丙○○），他突然拿了一千元給我，我還來不及問他一千元是要幹什麼
    ，他就走掉了」等語（原審卷第八十五頁），核諸證人丙○○於警詢證稱「我認
    識乙○○，認識約一年而已，沒有仇恨，但有一次我向他拿一包安非他命約零點
    五公克，本來說向他買參仟元，但我只給他壹仟元，所以是有欠他貳仟元，但他
    的為人處世我很討厭，所以故意不想給他」、「在淡水就只有向乙○○購買的這
    一次而已」（偵卷第六頁背面、第七頁、第八頁），於本院證稱：我過去拿安非
    他命，想說不好意思，就主動說要三千元跟他買，他說有沒有都沒關係，他都沒
    跟我要錢，一年半以後，我在街上遇到他，就拿一千元給他，不過這一千元是之
    前另外欠他的，我是有跟警察說向被告買安非他命等語（更(一)卷第一一七、一一
    八頁筆錄），顯見雙方確係以三千元買賣系爭安非他命無訛，雖辯護人辯稱：被
    告當時有說隨便你、或有沒有都沒關係，顯然非販賣等語，縱依被告與證人丙○
    ○所稱之「有沒有拿錢都沒關係」之情節，衡諸一般人對此語意之認知，無非係
    客套話語，真意仍是要買賣付款，最低限度亦是：買賣或贈與均可，即買賣亦在
    其合意範圍之內，換言之，證人丙○○若給付金錢，被告亦會接受，此由被告亦
    收受證人丙○○給付之一千元，即可證明，雖被告先辯稱：不知丙○○為何會給
    一千元等語，然則其二人間，前開價款外，並無其他金錢事項，是被告辯稱不知
    ，不能採信，被告於聽聞證人丙○○於本院改稱：一千元是之前唱歌欠的等語，
    亦附和之，惟查：如前述被告於警偵訊、原審，均未曾陳述與證人丙○○有何唱
    歌欠費事，證人丙○○於警詢亦未提及之，則於事隔多年後，突言有此事由，已
    違一般人之記憶經驗，不無臨訟虛詞之虞，難予採信，因此，足認其二人間確有
    買賣之合意與真意，是辯稱：非買賣，無合意等語，有違常理與經驗法則，不足
    採信。辯護人辯稱：並無任何分裝袋、磅秤等販賣工具扣案，故不得認有販賣之
    事等語，然販賣毒品並不以有分裝袋、磅秤為必要，是辯護人所辯，不能採信，
    至於被告未向證人丙○○索討價款乙節，此為犯後態度問題，與販賣當時之合意
    ，不生影響，不能執為有利被告之證據。另警詢筆錄記載販賣地點為檳榔攤，惟
    被告與證人丙○○均稱：應是被告住處等語，故認販賣地點為被告當時住處。再
    被告販賣上開安非他命予丙○○，該安非他命既為無償取得，竟同意以三千元成
    交，足證其有營利之意圖甚明，事證明確，被告犯行堪以認定。
二、查安非他命為毒品危害防制條例第二條第二項第二款所稱之第二級毒品，被告販
    賣安非命予丙○○，核其所為係犯毒品危害防制條例第四條第二項之販賣第二級
    毒品罪，被告持有安非他命進而販賣，其持有之低度行為應為販賣之高度行為所
    吸收，不另論罪，被告於其上開犯行未為任何有偵查犯罪職權之公務員已知悉前
    ，即主動向警員自承上開販賣第二級毒品安非他命予丙○○之情事，業據證人即
    警員甲○○證述明確，被告上開之行為合於自首之要件，應依刑法第六十二條前
    段規定，減輕其刑。又被告僅販賣一次，且數量極微，不無情輕法重之虞，尚有
    憫恕之處，爰依刑法第五十九條規定遞減輕其刑。另被告行為後，毒品危害防制
    條例雖有修正，但有關販賣第二級毒品之刑度未變，故無比較新舊法問題，附此
    敘明。
三、原審據以論罪科刑固非無見，惟就被告之行為合於自首之規定，未依法予以減輕
    其刑，且被告係事後收受價款一千元，原審誤為當場收受，均有未洽，被告空言
    上訴指摘原判決不當，雖無理由，但原判決既有前揭可議之處，仍應由本院將原
    判決撤銷改判，爰審酌被告之犯罪動機、目的、手段、所生危害、犯罪後態度及
    其僅交易毒品一次，數量不多等一切情狀，量處如主文第二項所示之刑。至被告
    賣予丙○○之第二級毒品安非他命一小包（零點五公克），業經丙○○施用，亦
    經丙○○於警訊時陳明，該第二級毒品安非他命一小包（零點五公克）已不存在
    ，故不另宣告沒收。被告販賣安非他命所得之一千元（價金三千元，其中二千元
    未付），應依毒品危害防制條例第十九條第一項規定宣告沒收，如全部或一部不
    能沒收時，以其財產抵償之。
據上論斷，應依刑事訴訟法第三百六十九條第一項前段、第三百六十四條、第二百九
十九條第一項前段、毒品危害防制條例第四條第二項、第十九條第一項，刑法第十一
條前段、第六十二條前段，第五十九條，判決如主文。
本案經檢察官呂丁旺到庭執行職務。
中　　　華　　　民　　　國　　九十三　　年　　　六　　　月　　　八　　　日
                              臺灣高等法院刑事第十庭
                                  審判長法  官　溫　耀　源
                                        法  官　吳　　  燦
                                        法  官　周　政　達
右正本證明與原本無異。
如不服本判決，應於收受送達後十日內向本院提出上訴書狀，其未敘述上訴之理由者
並得於提起上訴後十日內向本院補提理由書（均須按他造當事人之人數附繕本）。
                                        書記官  陳　菊　珍
中　　　華　　　民　　　國　　九十三　　年　　　六　　　月　　　八　　　日
附錄：本案論罪科刑法條全文
毒品危害防制條例第四條
製造、運輸、販賣第一級毒品者，處死刑或無期徒刑；處無期徒刑者，得併科新臺幣
一千萬元以下罰金。
製造、運輸、販賣第二級毒品者，處無期徒刑或七年以上有期徒刑，得併科新臺幣七
百萬元以下罰金。
製造、運輸、販賣第三級毒品者，處五年以上有期徒刑，得併科新臺幣五百萬元以下
罰金。
製造、運輸、販賣專供製造或施用毒品之器具者，處一年以上七年以下有期徒刑，得
併科新臺幣一百萬元以下罰金。
前四項之未遂犯罰之。
